臺灣臺中地方法院民事裁定　　　　　　　100年度簡抗字第4號
抗　告　人　黃藍秀金
兼上一人
法定代理人　黃典隆
相　對　人　第一商業銀行新營分行
法定代理人　翁宏仁
相　對　人　蕭松榮
　　　　　　張天良
相　對　人　臺中市政府
法定代理人　胡志強
相　對　人　中華民國
法定代理人　馬英九
相　對　人　最高法院檢察署
法定代理人　黃世銘
相　對　人　臺灣臺北地方法院檢察署
法定代理人　楊治宇
相　對　人　臺灣臺北地方法院
法定代理人　吳水木
相　對　人　臺灣臺南地方法院
法定代理人　吳三龍
相　對　人　臺灣臺南地方法院檢察署
法定代理人　周章欽
相　對　人　臺灣高等法院臺南分院
法定代理人　鄭玉山
相　對　人　監察院
法定代理人　王建
上列當事人間損害賠償事件，抗告人對於民國100年6月21日本院
臺中簡易庭99年度中簡字第2953號民事裁定提起抗告，本院裁定
如下：
    主  文
抗告駁回。
抗告費用新臺幣壹仟元由抗告人負擔。
    理  由
一、按提起民事訴訟，應依民事訴訟法第77條之13及同法第77條
    之14規定繳納裁判費，此為必備之程式；原告之訴，有下列
    各款情形之一，法院應以裁定駁回之，但其情形可以補正者
    ，審判長應定期間先命補正：六、起訴不合程式或不備其他
    要件者，民事訴訟法第249條第1項第6款定有明文。另按駁
    回訴訟救助聲請之裁定確定前，第一審法院不得以原告未繳
    納裁判費為由駁回其訴，民事訴訟法第109條之1亦有明文。
    是由上開規定反面推知，如駁回訴訟救助聲請之裁定確定後
    ，原告猶未補繳裁判費，第一審法院當可以原告未繳裁判費
    為由駁回其訴甚明。又抗告人雖曾聲請訴訟救助，並對於駁
    回其聲請之裁定提起抗告，但原法院審判長命其補繳裁判費
    之裁定，並不因此失其效力，該裁定所定補繳裁判費之期間
    ，亦不因此停止進行（最高法院28年抗字第121號判例意旨
    參照）；是抗告人如於駁回聲請訴訟救助之裁定確定後，仍
    未依法院裁定補繳裁判費，自認其起訴為不合法。
二、本件抗告意旨略以：抗告人起訴聲明一、二、四、五均屬民
    法第474條消費借貸法律關係，依法應徵收新台幣（下同）
    3,200元，原審裁定徵收39,840元（計算式：3,200+36,640
    ＝39,840），已違背民法第474條之規定。相對人臺灣臺南
    地方法院、第一商業銀行新營分行於臺灣臺南地方法院73年
    度訴字第1392號請求給付借款事件，將抗告人所有房屋拍賣
    ，依民法第213條之規定，應賠償抗告人起訴費用，惟原審
    逕命抗告人負擔，違背民法第213條之規定。而抗告人前已
    繳納起訴聲明一、二訴訟費用3,200元，原審未審理即逕裁
    判駁回，明顯違背民法第111條之規定，為此不服原審99年
    度中簡字第2953號裁定駁回原告之訴，依法提起抗告等語。
三、經查：
（一）本件抗告人於99年11月10日以相對人第一商業銀行新營分
      行、蕭松榮、張天良、臺中市政府、中華民國、最高法院
      檢察署、臺灣臺北地方法院檢察署、臺灣臺北地方法院、
      臺灣臺南地方法院、臺灣臺南地方法院檢察署、臺灣高等
      法院臺南分院及監察院為被告向原審提起損害賠償訴訟，
      並繳納裁判費3,200元，經原審於99年12月2日裁定：「原
      告僅就聲明第1、2項繳納裁判費3,200元，並主張第3至5
      項訴之聲明，係附帶請求損害賠償，不應計算訴訟標的價
      額，惟查：原告訴之聲明第1、2項，僅對被告臺灣臺南地
      方法院、第一商業銀行新營分行及中華民國有所請求，第
      3項聲明則係請求所有被告連帶賠償30,000元，是其請求
      臺灣臺南地方法院、第一商業銀行新營分行及中華民國以
      外之被告為該第3項聲明所示給付部分，所依據之原因事
      實，自不可能與第1、2項聲明相同，故該第3項聲明與第1
      、2項聲明間，應無、主從關係可言。再者，原告第4、5
      項訴之聲明，係依據消費者保護法第51條規定，請求被告
      第一商業銀行新營分行及張天良連帶給付懲罰性賠償金
      900,000元及2,670,000元，惟其第1、2項聲明，並非基於
      消費關係所提起之訴訟，故上開第4、5項聲明，亦非由第
      1、2項聲明衍生之附帶損害賠償請求。是原告第3至5項訴
      之聲明，均與民事訴訟法第77條之2第2項所定『以一訴附
      帶請求損害賠償』之要件不符，其就該3項聲明，自應繳
      納裁判費。而原告第3至5項訴之聲明，訴訟標的金額合計
      3,600,000元，應繳第一審裁判費36,640元，茲依民事訴
      訟法第249條第1項但書規定，限原告於收受本裁定送達5
      日內向本庭補繳裁判費36,640元。逾期不繳，即駁回原告
      之訴。」該項裁定並於99年12月7日送達予抗告人黃藍秀
      金、黃典隆，有送達證書附於99年度中簡字第2953號卷可
      憑。
（二）嗣原告就上開裁定關於訴訟標的價額之核定部分提出抗告
      ，業經本院民事庭於100年1月13日以100年度簡抗字第1號
      裁定駁回其抗告。又原告黃藍秀金、黃典隆分別就前開裁
      定命補繳之裁判費聲請訴訟救助，經本院於99年12月16日
      以99年度中救字第39號、第40號裁定駁回，原告再就99年
      度中救字第39號裁定提起抗告，亦經本院民事庭於100年1
      月31日以100年度抗字第10號裁定駁回其抗告，是上開駁
      回訴訟救助之裁定均已確定，此經本院調查前開民事卷宗
      核閱屬實。基此，揆諸首揭法條與判例意旨，抗告人聲請
      訴訟救助既遭裁定駁回確定，原審於99年12月2日命其補
      繳裁判費之裁定亦無因抗告人就駁回訴訟救助之裁定提起
      抗告而失其效力，該裁定所定補繳裁判費之期間，亦不因
      此停止進行。原告未於期限內補繳裁判費，其訴自不能認
      為合法。
（三）另按以一訴主張數項標的者，其價額合併計算之，民事訴
      訟法第77條之2第1項前段定有明文。本件抗告人以一訴主
      張數項標的，既應合併計算其價額，自不能因抗告人所繳
      裁判費已滿某一標的應徵之數額，即獨認該部分之上訴為
      合法（最高法院30年抗字第257號判例意旨參照）。原告
      雖主張已繳聲明第一、二項之裁判費用3200元，但依民事
      訴訟法第77條之2第1項前段規定及上開判例意旨可知，本
      件原告以一訴主張數項標的，既應合併計算其價額，自不
      能因原告所繳裁判費已滿某一標的應徵之數額，即獨認該
      部分之起訴為合法。
（四）綜上，原審於100年6月21日以抗告人未於期間內補繳裁判
      費為由，駁回抗告人於原審之訴，於法並無不合，抗告人
      抗起本件抗告為無理由，應予駁回。
四、據上論結，本件抗告為無理由，依民事訴訟法第436條之1第
    3項、第495條之1第1項、第449條第1項、第95條、第78條，
    裁定如主文。
中    華    民    國    100    年     9    月    5    日
                  民事第一庭  審判長法  官  李悌愷
                                    法  官  陳學德
                                    法  官  周玉蘭
正本係照原本作成。
不得再抗告。
中    華    民    國    100    年     9    月    5    日
                                    書記官  董美惠